【裁判字號】    99,訴,1486
【裁判日期】    991126
【裁判案由】    偽造文書等
【裁判全文】
臺灣高雄地方法院刑事判決              99年度訴字第1486號
公  訴  人  臺灣高雄地方法院檢察署檢察官
被      告  黃德賢
上列被告因偽造文書等案件，經檢察官提起公訴（99年度偵字
第10718號），本院判決如下：
    主  文
黃德賢犯毀壞門扇竊盜罪，累犯，處有期徒刑捌月。又犯竊盜罪
，累犯，處有期徒刑肆月。扣案鑰匙壹支，沒收之。又犯竊盜罪
，累犯，處有期徒刑參月。又犯偽造署押罪，累犯，處有期徒刑
參月。偽造如附表所示之「黃德明」署押拾貳枚、指印拾貳枚，
均沒收之。應執行有期徒刑壹年肆月。扣案鑰匙壹支、偽造如附
表所示之「黃德明」署押參拾陸枚、指印捌拾肆枚，均沒收之。
    事  實
一、黃德賢曾因竊盜案件，經本院以民國96年度易字第728 號判
    決判處有期徒刑3 月、3 月、5 月、8 月，應執行有期徒刑
    1 年5 月確定。嗣經裁定減刑及定應執行有期徒刑8 月15日
    確定。又因毒品危害防制條例等案件，先經臺灣高等法院高
    雄分院以96年度上訴字第1200號判決判處應執行有期徒刑11
    月確定；再經本院以97年度訴字第219 號、96年度訴字第
    3925號判決各判處有期徒刑4 月確定。上開各案經接續執行
    ，於97年11月20日縮刑期滿假釋出監，迄98年4 月25日保護
    管束期間屆滿，未經撤銷假釋，以已執行完畢論。詎仍不知
    警惕，（一）意圖為自己不法之所有，於99年1 月22日15時
    至日沒前之某時，前往高雄市○○區○○路474 巷6 號5 樓
    徐華鎂住處外後，先以徒手破壞門鎖之方式（該鎖鑲在門上
    ，已視為門扇之一部分），毀壞大門，再侵入其內（侵入住
    宅部分未據告訴），竊取徐華鎂所有黑色皮夾1 只【內有徐
    華鎂身分證、汽機車駕照、名片、照片、收據、現金新臺幣
    （下同）3 2,000 元及其女鍾千惠身分證影本等物】及手機
    1 支（價值約5,000 元），得手後旋即逃逸。（二）另於99
    年3 月19日14時許（起訴書記載18時許係發現時間），行經
    高雄市○○區○○路439 號前，因見黃三倚所有車牌號碼
    382-CYY 號重型機車停放該處，竟意圖為自己不法之所有，
    以自備鑰匙開啟車鎖，並發動機車電門之方式，竊取該機車
    （價值約1 萬元），得手後旋即逃逸。（三）復意圖為自己
    不法之所有，於99年3 月20日19時28分許，在高雄市○○區
    ○○路9 號全家便利商店內，徒手竊取金門高梁酒1 瓶（價
    值約500 元），得手後藏放於褲袋內，旋即騎乘上開竊得之
    重型機車逃逸。嗣於同年月22日15時10分許，再度前往上開
    全家便利商店時，為店長呂聰平發覺，乃報警當場查獲，並
    扣得黃德賢所有供犯竊取機車所用之鑰匙1 支。（四）黃德
    賢於同日為警查獲後，為逃避刑責，另基於偽造署押之犯意
    ，於同日15時30分起，在高雄市政府警察局鼓山分局內惟派
    出所，以其弟「黃德明」之名義冒名應訊，接續於附表所示
    之文件上，偽造如附表所示黃德明之署押及指印，足以生損
    害於黃德明及警察機關調查犯罪之正確性。嗣經警比對指紋
    後，始悉上情。
二、案經高雄市政府警察局鼓山分局報告臺灣高雄地方法院檢察
    署偵查起訴。
    理  由
一、程序部分（證據能力之審查）：
    按被告以外之人於審判外之陳述，雖不符前4 條（即刑事訴
    訟法第159 條之1 至159 條之4 ）之規定，而經當事人於審
    判程序同意作為證據，法院審酌該言詞陳述或書面陳述作成
    時之情況，認為適當者，亦得為證據。刑事訴訟法第159 條
    之5 第1 項定有明文。本件所援引之以下各項證據（詳後述
    ），其中屬於傳聞證據部分，因被告黃德賢及檢察官均表示
    同意作為證據使用（見本院審訴卷第76頁倒數第8 行；本院
    訴字卷第48頁第15行），本院審酌該等證據作成時之狀況，
    並無違法取證之情事，且無不宜作為證據之情形，依前開說
    明，爰認均有證據能力，合先敘明。
二、上開犯罪事實，業據被告黃德賢於本院審理中坦白承認（見
    本院訴字卷第48頁第11行）。核與證人徐華鎂、黃三倚、呂
    聰平於警詢或偵查中所述之情節大致相符（見偵卷第17頁至
    第21頁、第97頁至第98頁）。且有高雄市政府警察局鼓山分
    局內惟派出所扣押筆錄（署名：黃德明）、高雄市政府警察
    局鼓山分局扣押物品目錄表（署名：黃德明）、贓物認領保
    管單（具領人：黃三倚）、贓物認領保管單（具領人：徐華
    鎂）、車輛協尋電腦輸入單（車號：382-CYY ）、照片、翻
    拍照片、高雄市政府警察局鼓山分局內惟派出所執行拘提、
    逮捕告知本人通知書及夜間權利告知書（署名：黃德明）、
    指紋卡片、遠傳電信股份有限公司查詢資料、本院99年11月
    10日公務電話紀錄（見偵卷第32頁至第34頁、第36頁至第45
    頁、第47頁至第48頁、第54頁至第58頁、第68頁至第69頁；
    本院訴字卷第37頁）附卷可稽。足認被告自白核與事實相符
    ，堪以採信。是本案事證明確，被告上開犯行，均堪認定，
    應依法論科。
三、按刑法第217 條所稱之「偽造署押」，係指行為人冒用本人
    名義在文件上簽名或為民法第3 條第3 項所稱指印之類似簽
    名之行為者而言（最高法院80年台非字第277 號判決意旨可
    資參照），故倘行為人係以簽名或蓋印之意，於文件上簽名
    或蓋印，且該簽名或蓋印僅在於表示簽名或蓋印者個人身分
    ，以作為人格同一性之證明，除此之外，再無任何其他用意
    者，即係刑法上所稱之「署押」，若於作為人格同一性之證
    明之外，尚有其他法律上之用意（例如表示收受某物之用意
    而成為收據之性質、表示對於某事項為同意之用意證明）者
    ，始應該當刑法上之「私文書」。次按被告於「逮捕通知書
    」之「被通知人簽章」欄偽簽他人姓名捺指印，因非在「收
    受人簽章」欄為之，而僅處於受通知者之地位，尚不能表示
    其係有製作何種文書之意思及曾為何項之意思表示，故認成
    立偽造署押罪（最高法院91年度台非字第294 、295 號判決
    、同院94年度7月26 日第11次刑事庭會議決議可資參照）。
    再按司法警察或司法警察官於詢問犯罪嫌疑人時所製作之詢
    問筆錄，係記載對於犯罪嫌疑人之詢問及其陳述，其內容當
    然含有受詢問人之意思表示，因該筆錄為公務員職務上所製
    作之文書，故為公文書之一種。受詢問人雖亦在筆錄之末簽
    名、蓋章或按指印，以擔保該筆錄之憑信性，但不能因此即
    認為該筆錄係受詢問人所製作，而變更其公文書之性質。從
    而，被告在筆錄上偽造署押，並未表示另外製作何種文書，
    應只論以偽造署押罪，不另論行使偽造私文書罪，最高法院
    91年度台非字第294 號判決意旨參照。是本件被告黃德賢接
    續於附表所示之文件上，偽造如附表所示黃德明之署押及指
    印，均僅係基於受詢問者或受通知者地位為之，尚不能表示
    其係有製作何種文書之意思及曾為何項之意思表示，均僅係
    單純偽造署押之行為。檢察官認被告在拘提逮捕告知本人通
    知書、夜間權利告知書等文件上偽造署押，係表示收受該通
    知及告知用意證明之私文書，係偽造私文書；且嗣後持之交
    回員警而行使，係犯行使偽造私文書罪，容有誤會。
四、本件犯罪事實一（一）部分，因無證據證明被告有於夜間犯
    之，故該部分無須論以刑法第321 條第1 項第1 款夜間侵入
    住宅竊盜罪。綜上，核被告所為，係犯刑法第321 條第1 項
    第2 款毀壞門扇竊盜罪、同法第320 條第1 項普通竊盜及同
    法第217 條第1 項偽造署押罪。被告先後接續偽造數署押及
    指印，雖係分別為數行為，然各該行使係為達同一偽冒「黃
    德明」名義之目的而為之各個舉動，且於密切接近之時地實
    施，各行為之獨立性極為薄弱，依一般社會健全觀念難以強
    行分離，且係侵害同一法益，在刑法評價上，以視為數個舉
    動之接續施行，合為包括之一接續行為予以評價，較為合理
    （最高法院86年台上字第3295號判例意旨可參）。被告所犯
    上開4 罪，犯意各別，行為互殊，應予分論併罰。又被告犯
    於犯罪事實一（四）部分，除檢察官起訴書所論及之偽造署
    押及指印之部分外，其餘附表所認定之偽造署押及指印部分
    ，與檢察官起訴書所論及之部分，具有接續犯之一罪之關係
    ，應為起訴效力所及，本院自得併予審理。又被告有事實欄
    所示之刑之宣告及執行完畢之事實，有臺灣高等法院被告前
    案紀錄表1 份在卷可稽，其受徒刑執行完畢後，5 年以內故
    意再犯本件有期徒刑以上之4 罪，均為累犯，應各依刑法第
    47條第1 項之規定加重其刑。爰審酌被告正值壯年，其不思
    以正當方法賺取生活所需，竟貪圖小利行竊，侵害他人財產
    法益，價值觀念偏差，應予導正，渠以毀壞門扇手法竊盜，
    更對被害人心理造成恐懼；復於查獲後為掩飾其真實身分、
    逃避處罰，隨意冒用胞弟「黃德明」姓名，以欺矇承辦員警
    及偵查機關，不惟已陷黃德明於遭受刑事追訴之危險，亦已
    妨害偵查機關偵辦案件之正確性，其行為誠屬可議，惟念及
    其於本院審理時終能坦承犯行，犯後態度尚可，並考量其犯
    罪動機、目的、手段、智識程度及生活狀況等一切情狀，分
    別量處如主文所示之刑，並定其應執行之刑，以示懲儆。扣
    案之鑰匙1 支，係被告所有，且被害人黃三倚亦自陳發現該
    車遭竊時，該車鑰匙仍在身邊，故被告應是以本件扣案之鑰
    匙1 支供竊取機車所用，爰依刑法第38條第1 項第2 款規定
    ，宣告沒收之。另被告偽造如附表所示之「黃德明」署押共
    計36枚、指印共計84枚，應依刑法第219 條規定，不問屬於
    被告與否，均宣告沒收。至於檢察官起訴書犯罪事實欄述及
    被告偽造私文書、行使偽造私文書部分，本院認該事實僅成
    立偽造署押，已如上述，因此部分和起訴論罪科刑之偽造署
    押罪部分，具有實質上一罪之關係，爰不另為無罪之諭知。
五、公訴意旨另謂：被告年輕力壯，不思自食其力，屢犯竊盜及
    施用毒品等案件，於短暫期間內，多次犯案，顯然具有犯罪
    之習慣，僅藉刑之執行實不足以徹底根絕惡性，請併予諭知
    保安處分等語。惟按保安處分係針對受處分人將來之危險性
    所為之處置，以達教化、治療之目的，為刑罰之補充制度。
    我國現行刑法採刑罰與保安處分雙軌制，係在維持行為責任
    之刑罰原則下，為協助行為人再社會化之功能，以及改善行
    為人潛在之危險性格，期能達成根治犯罪原因、預防犯罪之
    特別目的。是保安處分中之強制工作，旨在對嚴重職業性犯
    罪及欠缺正確工作觀念或無正常工作因而犯罪者，強制其從
    事勞動，學習一技之長及正確之謀生觀念，使其日後重返社
    會，能適應社會生活。保安處分之措施亦含社會隔離、拘束
    身體自由之性質，其限制人民之權利，實與刑罰同，本諸法
    治國家保障人權之原理及刑法之保護作用，其法律規定之內
    容，應受比例原則之規範，使保安處分之宣告，與行為人所
    為行為之嚴重性、行為人所表現之危險性，及對於行為人未
    來行為之期待性相當。刑法第90條及竊盜犯贓物犯保安處分
    條例第3 條第1 項關於強制工作之規定，均係本於上開意旨
    制定，而由法院視個案中行為人之危險性格，依職權決定應
    否交付強制工作，以達保安處分之特別預防之目的（司法院
    大法官會議釋字第471 號解釋參照）。查本件被告於99年1
    月至3 月間，雖確有6 次竊盜犯行，有臺灣高等法院被告前
    案紀錄表可參。然本件被告因犯上開數罪，將受長達1 年多
    之有期徒刑及80日拘役，則就現今監所之教化功能，其長期
    禁錮應足以達成教化及學習一技之長之目的，非以強制工作
    為唯一方法；況被告於犯後坦認全部犯行，尚有悔意，認上
    開對其宣告徒刑即足以收矯治之效，是尚無另對被告宣告強
    制工作之必要性，併此敘明。
六、據上論斷，應依刑事訴訟法第299 條第1 項前段，刑法第32
    0 條第1 項、第321 條第1 項第2 款、第217 條第1 項、第
    47條第1 項、第51條第5 款、第38條第1 項第2 款、第219
    條，刑法施行法第1 條之1 ，判決如主文。
本案經檢察官張志杰到庭執行職務。
中    華    民    國    99    年    11    月    26    日
               刑事第四庭 審判長法  官  方百正
                                法  官  謝文嵐
                                法  官  郭任昇
以上正本證明與原本無異。
如不服本判決應於收受送達後10日內向本院提出上訴書狀，並應
敘述具體理由；如未敘述上訴理由者，應於上訴期間屆滿後20日
內向本院補提理由書（均須按他造當事人之人數附繕本）「切勿
逕送上級法院」。
中    華    民    國    99    年    11    月    26    日
                                書記官  葉玉芬
附錄本判決論罪科刑法條全文：
中華民國刑法第320條
（普通竊盜罪、竊佔罪）
意圖為自己或第三人不法之所有，而竊取他人之動產者，為竊盜
罪，處5  年以下有期徒刑、拘役或 5 百元以下罰金。
意圖為自己或第三人不法之利益，而竊佔他人之不動產者，依前
項之規定處斷。
前二項之未遂犯罰之。
中華民國刑法第321條
（加重竊盜罪）
犯竊盜罪而有左列情形之一者，處 6 月以上、 5 年以下有期徒
刑：
一、於夜間侵入住宅或有人居住之建築物、船艦或隱匿其內而犯
    之者。
二、毀越門扇、牆垣或其他安全設備而犯之者。
三、攜帶兇器而犯之者。
四、結夥三人以上而犯之者。
五、乘火災、水災或其他災害之際而犯之者。
六、在車站或埠頭而犯之者。
前項之未遂犯罰之。
中華民國刑法第217條
（偽造盜用印章印文或署押罪）
偽造印章、印文或署押，足以生損害於公眾或他人者，處 3 年
以下有期徒刑。
盜用印章、印文或署押，足以生損害於公眾或他人者，亦同。
附表
┌──┬──────────┬──────────────┐
│編號│  文件名稱及欄位    │ 偽造之「黃德明」署押、指印 │
├──┼──────────┼──────────────┤
│ 1  │調查筆錄之「受詢問人│署押3 枚、指印11枚。一式3 份│
│    │」、「願意接受製作筆│合計署押9枚、指印33枚       │
│    │錄簽名」欄位及騎縫處│                            │
├──┼──────────┼──────────────┤
│ 2  │扣押筆錄之「受搜索人│署押3 枚、指印7 枚。一式3 份│
│    │簽名」、「受執行人簽│署押9枚、指印21枚           │
│    │名捺印」、「受執行人│                            │
│    │」欄位及騎縫處      │                            │
├──┼──────────┼──────────────┤
│ 3  │扣押物品目錄表之「所│署押3 枚、指印5 枚。一式3 份│
│    │有人、持有人、保管人│合計署押9枚、指印15枚       │
│    │」欄位及騎縫處      │                            │
│    │                    │                            │
│    │                    │                            │
├──┼──────────┼──────────────┤
│ 4  │扣押物品收據騎縫處  │指印2枚。一式3份合計指印6枚 │
│    │                    │                            │
│    │                    │                            │
│    │                    │                            │
│    │                    │                            │
├──┼──────────┼──────────────┤
│ 5  │執行拘提逮捕告知本人│署押1 枚、指印1 枚。一式3 份│
│    │通知書之「被通知人簽│合計署押3枚、指印3枚        │
│    │名捺印」欄位        │                            │
│    │                    │                            │
├──┼──────────┼──────────────┤
│ 6  │夜間權利告知書之「被│署押2 枚、指印2 枚。一式3 份│
│    │告知人」及「願意夜間│合計署押6枚、指印6枚        │
│    │製作筆錄」欄位      │                            │
│    │                    │                            │
├──┼──────────┼──────────────┤
│共計偽造之署押36枚、指印84枚                            │
└────────────────────────────┘

司法院資訊處製作；財團法人民間司法改革基金會備份。
